臺灣臺東地方法院民事判決　　　　　　　 95年度訴字第163號
原　　　告　乙○
訴訟代理人　陳信伍律師
被　　　告　丁○○
　　　　　　丙○○
　　　　　　甲○○
上列當事人間請求交還土地事件，本院於民國96年 7月26日言詞
辯論終結，判決如下：
    主  文
被告丁○○、丙○○應將坐落臺東市○○段七三四地號土地上如
附圖一所示（Ａ─Ｂ─Ｃ─Ｄ─Ｅ─Ｆ─Ａ）部分面積十四點五
七平方公尺之建物拆除，將該部分土地返還原告。
被告甲○○應將坐落臺東市○○段九五七地號土地上如附圖二所
示（Ａ─Ｂ─Ｃ─Ｄ─Ａ）部分面積一五○點六五平方公尺之建
物拆除，將該部分土地返還原告。
原告其餘之訴駁回。
訴訟費用新臺幣參萬參仟肆佰伍拾參元由被告丁○○、丙○○連
帶負擔百分之五、被告甲○○負擔百分之四十八，餘由原告負擔
。
本判決第一項得假執行。但被告丁○○、丙○○如以新臺幣壹拾
壹萬參仟陸佰肆拾陸元為原告預供擔保，得免為假執行。
本判決第二項於原告以新臺幣參拾玖萬貳仟元供擔保後，得假執
行。但被告甲○○如以新臺幣壹佰壹拾柒萬伍仟零柒拾元預供擔
保，得免為假執行。
原告其餘假執行之聲請駁回。
    事  實
一、原告主張：原告係坐落臺東市○○段734、957地號土地（下
    稱系爭土地）之所有權人，因系爭土地分別遭被告丁○○、
    楊秀巒及甲○○等人無權占有並蓋有鐵皮屋、磚瓦屋等，經
    委請律師發函與被告聯繫，仍無法解決糾紛，爰依據民法第
    767 條規定，請求被告等拆屋還地等語。並聲明：(一)被告丁○○、楊秀巒應將坐落臺東市○○段734地號土地（面積53.
    17平方公尺）上之建物拆除，將該土地返還原告。(二)被告甲○○應將坐落臺東市○○段957地號土地（面積262.29 平方
    公尺）上之建物拆除，將該土地返還原告。(三)原告願供擔保
    ，請准宣告假執行。
二、被告丁○○、丙○○則以：伊等之父親曾向原告之兄購買臺
    東市○○段734 地號土地，當時是以幫原告磚場載磚塊抵償
    土地價金 5,000元，並未無權占有上開土地等語資為抗辯，
    並聲明：(一)原告之訴及假執行之聲請均駁回。(二)如受不利判
    決，願供擔保請准宣告免為假執行。
三、被告甲○○則抗辯：從伊祖父起就住在臺東市○○段957 地
    號土地了，伊也住了66年，不曉得有無權占有情事，且伊曾
    聽賴振雄提及上開土地係與其所有土地交換的，而賴振雄之
    前向原告之父親王登科買過地等語，並聲明：(一)原告之訴及
    假執行之聲請均駁回。(二)如受不利判決，願供擔保請准宣告
    免為假執行。
四、本件經兩造協議，並同意簡化爭點如下（見本審卷第71頁之
    言詞辯論筆錄）：
（一）被告丁○○、楊秀巒佔用永清段734 地號土地是否有法律
      上占有權源？
（二）被告甲○○佔用永清段957 地號土地是否有法律上占有權
      源？
五、得心證之理由：
（一）原告主張其係系爭土地所有人之事實，業據原告提出土地
      登記第一類謄本1份為證（見本院卷第8、11頁），且為被
      告3人所不爭執，堪信屬實。
（二）原告聲請履勘現場及測量，經本院會同兩造及臺東地政事
      務所人員至現場測量結果，被告丁○○、丙○○之建物占
      用臺東市○○段734 地號土地上如附圖一所示（Ａ─Ｂ─
      Ｃ─Ｄ─Ｅ─Ｆ─Ａ）部分之面積為 14.57平方公尺，被
      告甲○○之建物占用同段957地號土地上如附圖二所示（
      Ａ─Ｂ─Ｃ─Ｄ─Ａ）部分之面積為150.65平方公尺，此
      有本院勘驗測量筆錄、臺東縣臺東地政事務所土地複丈成
      果圖在卷可憑（見本院卷第125、128、129 頁），上開測
      量結果亦為兩造所不爭執，自堪採信。
（三）按所有人對於無權占有或侵奪其所有物者，得請求返還之
      ，民法第767 條定有明文。次按以無權占有為原因，請求
      返還所有物之訴，被告對原告就其物有所有權存在之事實
      無爭執，而僅以非無權占有為抗辯者，原告於被告無權占
      有之事實，無舉證責任。被告應就其取得占有，係有正當
      權源之事實證明之。如不能證明，則應認原告之請求為有
      理由（最高法院72年台上字第1552號判決意旨參照）。
（四）本件系爭土地為原告所有，已如上述。被告丁○○、丙○○抗辯其等之父親曾向原告之兄購買臺東市○○段734 地
      號土地，並以幫原告磚場載磚塊抵償土地價金 5,000元；
      被告甲○○則抗辯永清段957 地號土地係與賴振雄所有土
      地交換的，而賴振雄之前向原告之父親王登科買過地，被
      告 3人均非無權占有系爭土地。依上揭舉證責任分配原則
      ，自應由被告就占有系爭土地之合法權源負舉證責任，原
      告無須舉證證明被告為無權占有。
（五）被告 3人雖提出上揭抗辯，惟其等均表明無法就其占有系
      爭土地之合法權源提出書證或其他證據以資證明，是被告
      既未能提出有利於己之證據，其主張有權占有即屬無據，
      不足採憑，原告自得本於民法第767 條之規定，請求被告
      等拆屋還地。從而，原告訴請被告應將如主文第1、2項所
      示之建物拆除，將該部分土地返還原告，為有理由，應予
      准許。逾此部分之請求，為無理由，應予駁回。
六、法院為終局判決時，應依職權為訴訟費用之裁判，民事訴訟
    法第87條第1 項有明文規定，經計算本件之訴訟費用為附表
    所列之項目及金額，總計 33,453元，而主文第1項原告勝訴
    部分占其請求範圍之5%【14.57÷（53.17＋262.29）×100%
    ，小數點以下四捨五入】，主文第2 項原告勝訴部分占其請
    求範圍之48%【150.65÷（53.17＋262.29）×100%，小數點
    以下四捨五入】，爰判決兩造應負擔之訴訟費用如主文第4
    項所示。
七、末按所命給付金額或價額未逾50萬元之判決，法院應依職權
    宣告假執行，民事訴訟法第389條第1項第5 款定有明文。本
    件經核主文第1 項原告勝訴部分之價額，因未逾50萬元，爰
    依上揭法律規定，依職權宣告假執行如主文第5 項所示。其
    餘假執行之聲請，因訴之駁回而失所附麗，不應准許。又被
    告丁○○、丙○○陳明願供擔保，宣告免為假執行，核無不
    合，爰酌定如主文第5 項所示之擔保金額，併予准許。
八、另主文第2 項原告勝訴部分，原告及被告甲○○分別陳明願
    供擔保請准宣告假執行及免假執行，經核與法均無不符，爰
    分別酌定相當金額宣告假執行及免假執行如主文第6 項所示
    。其餘假執行之聲請，因訴之駁回而失所附麗，不應准許。
九、據上論結，本件原告之訴為一部有理由、一部無理由，依民
    事訴訟法第79條、第85條第2項、第389條第1項第5款，判決
    如主文。
中　　華　　民　　國　　96　　年　　8 　　月　　9 　　日
                  民事庭    法  官  陳弘能
附表：95年度訴字第163號
┌─────────┬───────┬────────┐
│    項      目    │金額（新臺幣）│    備    註    │
├─────────┼───────┼────────┤
│永清段734、957地號│ 25,453元     │永清段734 地號土│
│土地之裁判費用    │              │地之訴訟標的價額│
│                  │              │為414,726 元。  │
│                  │              │同段957 地號土地│
│                  │              │之訴訟標的價額為│
│                  │              │2,045,862 元。  │
│                  │              │合計2,460,588 元│
├─────────┼───────┼────────┤
│上揭2筆土地之測量 │ 8,000元      │                │
│費用              │              │                │
├─────────┼───────┼────────┤
│總   計           │33,453元      │                │
└─────────┴───────┴────────┘
以上正本係照原本作成
如對本判決上訴，須於判決送達後20日內向本院提出上訴狀
中　　華　　民　　國　　96　　年　　8 　　月　　9 　　日
                            書記官　陳俊吉
